【裁判字號】    99,交聲,1332
【裁判日期】    991231
【裁判案由】    違反道路交通管理處罰條例聲明異議
【裁判全文】
臺灣臺北地方法院交通事件裁定        99年度交聲字第1332號
原處分機關  臺北市交通事件裁決所
異  議  人
即受處分人  陳加恩
上列受處分人因違反道路交通管理處罰條例案件，對於臺北市交
通事件裁決所中華民國九十九年六月二十八日所為之處分（原處
分案號：北市裁罰字第裁二二─Ｃ00000000號），聲明
異議，本院裁定如下：
    主  文
原處分撤銷。
陳加恩不罰。
    理  由
一、本件原處分意旨略以：本件異議人即受處分人陳加恩所有之
    車牌號碼Ａ二Ｕ─一○五號重型機車，於民國九十九年二月
    二十三日上午十時三十四分許，停放在臺北縣新店市○○路
    二八九號旁之汽車停車格，經臺北縣政府警察局新店交通分
    隊警員張達峰當場以拍照方式採證，認為受處分人有「未依
    車種佔用汽車停車格」之違規行為，依道路交通管理處罰條
    例第五十六條第一項第九款規定並指定應到案日期為九十九
    年三月二十四日前而逕行掣單舉發。嗣將舉發通知單送達受
    處分人後，受處分人於舉發通知單上所載之應到案日期前向
    原處分機關提出申訴，經原處分機關函請舉發單位調查結果
    ，仍認受處分人確有前開違規行為，原處分機關乃於九十九
    年六月二十八日依首揭道路交通管理處罰條例第五十六條第
    一項第九款、違反道路交通管理事件統一裁罰基準及處理細
    則第四十三條、第四十四條暨違反道路交通管理事件統一裁
    罰基準表之規定，裁處受處分人新臺幣（下同）六百元之罰
    鍰。
二、據受處分人之聲明異議狀意旨固不否認有於前述時間，將其
    所有前揭車輛停放在上開路段，惟辯稱：伊車輛原本停在最
    邊緣之停車格內，係遭不當位移所致，且建國路二八九號的
    機車停車格經常於上班時間滿位，且有被移動之情況發生，
    請求撤銷裁罰等語。
三、經查：
（一）按汽車停車時，在停車場內或路邊准停車處所停車時，應
      依規定停放，不得紊亂；且停車時間、位置、方式及車種
      ，如公路主管機關、市區道路主管機關或警察機關有特別
      規定時，應依其規定，道路交通安全規則第一百十二條第
      一項第十四款及第十五款分別定有明文。次按汽車駕駛人
      停車時，停車時間、位置、方式、車種不依規定者，處六
      百元以上一千二百元以下罰鍰，道路交通管理處罰條例第
      五十六條第一項第九款亦有明文。再按汽車駕駛人違規停
      車而駕駛人不在場，並經以科學儀器取得證據資料證明其
      行為違規，當場不能或不宜攔截製單舉發者，得對汽車所
      有人逕行舉發處罰，復為道路交通管理處罰條例第七條之
      二第一項第七款、第二項第四款所明定。
（二）次按法院受理交通事件，準用刑事訴訟法之規定，道路交
      通管理處罰條例第八十九條前段定有明文；又認定犯罪事
      實所憑之證據，雖不以直接證據為限，間接證據亦包括在
      內，然而無論直接證據或間接證據，其為訴訟上之證明，
      須於通常一般之人均不致有所懷疑，而得確信其為真實之
      程度者，始得據為有罪之認定，倘其證明尚未達到此一程
      度，而有合理之懷疑存在而無從使事實審法院得有罪之確
      信時，即應由法院為諭知被告無罪之判決，最高法院七十
      六年臺上字第四九八六號著有判例意旨可資參照。是法院
      於審理行為人違反道路交通管理處罰條例案件，於踐行調
      查證據程序後而為事實認定時，如就原處分機關所認定之
      行為人違規事實仍有合理之懷疑，而無法確信行為人確有
      該當於道路交通管理處罰條例所處罰條文之構成要件事實
      時，即應依照訴訟上之待證事實「倘有懷疑，則從被告之
      利益作解釋」（in dubi opro reo）之證據法則，作對受
      處分人有利之認定。
（三）本件受處分人所有之機車，在上開時間，地點，並未依停
      車位置停放之事實，固有採證照片一幀在卷足憑。惟由該
      採證照片觀之，受處分人所有之機車右側緊臨另一部停放
      在機車停車格內之機車，亦即受處分人所有之機車恰為停
      放在合法機車停車格內機車左邊之第一輛機車，而緊鄰該
      機車停車格左側之停車格即為汽車停車格，則受處分人辯
      稱其本來是停在合法停車位內，是被他人移出停車位外等
      語，尚非全然不可能。又受處分人前開機車於同日上午八
      時十九分許，確係停於合法機車停車格內，亦有照片一幀
      附卷可稽。參酌本件受處分人所有之機車為一般重型機車
      ，其體積及重量並非難以搬動，一般人若自該型機車後端
      握把抬起，即可移動該機車，並非沒有為他人自合法停車
      位內搬動移至上開位置之可能，則本件尚不能排除受處分
      人所有之機車有為他人自合法停車位內搬動移至違規停車
      範圍內之合理懷疑，本院自難徒憑前開採證照片遽認受處
      分人即有上開違規行為。此外，本院復查無其他積極證據
      足資證明受處分人有原處分機關所認定之上開違規行為，
      揆諸前揭說明，自應作對受處分人有利之認定，認其所為
      上開辯解可採。
四、綜上所述，原處分機關認定受處分人所有之機車停車時，有
    停車車種不依規定之違規行為，依道路交通管理處罰條例第
    五十六條第一項第九款，違反道路交通管理事件統一裁罰基
    準及處理細則第四十三條、第四十四條及違反道路交通管理
    事件統一裁罰基準表之規定，裁處受處分人罰鍰六百元，尚
    難認為允洽，應認受處分人之異議為有理由，由本院將原處
    分撤銷，改諭知受處分人不罰。
據上論斷，應依道路交通案件處理辦法第二十條前段，裁定如主
文。
中    華    民    國    99    年    12    月    31    日
                  臺灣臺北地方法院交通法庭
                      法      官  雷淑雯
上正本證明與原本無異。
如不服本裁定應於送達後五日內向本院提出抗告狀
                      書  記  官  蕭君卉
中    華    民    國    99    年    12    月    31    日

司法院資訊處製作；財團法人民間司法改革基金會備份。
